臺灣雲林地方法院民事判決　　九十一年度簡上字第八五號
　　上　訴　人　戊○○
　　上　訴　人　丙○○
　　視同上訴人　己○○
　　視同上訴人　丁○○
　　視同上訴人　甲○○
　　被上訴人　　乙○○
右當事人間請求分割共有物事件，上訴人對於中華民國九十一年七月三十一日本院北
港簡易庭九十一年度港簡字第五三號第一審判決提起上訴，本院判決如左：
    主　　文
上訴駁回。
第二審訴訟費用由上訴人戊○○、丙○○負擔。
    事　　實
甲、上訴人方面：
　壹、戊○○、丙○○部分：
　一、聲明：
　　（一）原判決廢棄。
    （二）兩造共有坐落雲林縣台西鄉○○段一三○五號土地准許原物分割。分割方
          式如附圖乙案所示，即：編Ａ部分分歸視同上訴人己○○取得；編號Ｂ部
          分分歸視同上訴人甲○○取得；編號Ｃ部分分歸被上訴人乙○○取得；編
          號Ｆ部分分歸視同上訴人己○○、甲○○與被上訴人乙○○共同取得，並
          按原應有部分比例保持共有為巷道；編號Ｄ部分分歸上訴人戊○○、丁國
          良與視同上訴人丁○○共同取得，並按原應有部分比例保持共有。
　二、陳述：除與原判決記載相同者，茲引用之外，補稱：
    （一）坐落雲林縣台西鄉○○段一三○五號土地為兩造所共有，兩造間並為同一
          祖父之族親，於祖父時期即已將各人使用土地按現居住位置分配完畢，並
          各自建築房屋居住。上訴人戊○○、丙○○及視同上訴人丁○○分配在西
          側，並建有中庭式堅固水泥磚造房屋，是本件西側部分土地分歸三人共同
          取得，將可避免房屋之拆除。
    （二）根據原審所採方案，編號Ｆ部分道路，由東通達西側全部共有土地，則西
          側編號Ｄ部分土地上，上訴人所有磚造房屋將因此拆除二間，影響上訴人
          甚大。
　三、證據：援用第一審所提證據。
　貳、己○○、丁○○、甲○○部分：
　一、聲明：如原審判決主文所示。
　二、陳述：除與原判決記載相同者，茲引用之外，丁○○補稱：就分割後之土地，
　　　　　　不願意與戊○○、丙○○繼續保持共有等語。
　三、證據：援用第一審所提證據。
乙、被上訴人方面：
　一、聲明：上訴駁回。
　二、陳述：與原判決記載相同。
　三、證據：援用第一審所提證據。
    理　　由
一、按分割共有物事件為必要共同訴訟，其訴訟標的對於共同訴訟之各人必須合一確
    定。本件訴訟雖僅上訴人戊○○、丙○○二人提起第二審上訴，惟依民事訴訟法
    第五十六條第一項第一款規定，其效力及於同造之其他當事人，爰併列共有人己○○、丁○○、甲○○為上訴人，合先敘明。
二、本件被上訴人起訴主張：坐落雲林縣台西鄉○○段一三○五號土地，地目建，面
    積○‧二二一六公頃土地為兩造所共有，其應有部分各如附圖持分比例欄所示，
    共有人間並無不予分割之約定，亦無因物之使用目的不能分割之情形等情，業據
    被上訴人提出土地登記簿謄本為證，復為上訴人等所不爭執，堪信為真實。
三、對於系爭土地之分割方法，各共有人意見尚非一致。如附圖所示之甲分割方案（
    即原審所採之分割方案），為被上訴人所提出，並為上訴人己○○、丁○○、甲○○表示贊同。如依本方案分割，則兩造取得之土地面積與應有部分折算相當，
    且分得之土地形狀方整，有利於土地之使用效益。雖上訴人戊○○、丙○○所有
    之建物需部分拆除而略有損害，惟該建物為一樓磚造瓦頂平房，有上訴人於原審
    所提照片為憑，其經濟價值不高，無強予保留之必要。如附圖所示之乙分割方案
    ，為上訴人戊○○、丙○○所提出，如依此分割方案，則其等與上訴人丁○○就
    分割後之土地仍繼續保持共有狀態，然丁○○於本院審理時業已明確表示反對（
    見九十一年九月十九日筆錄）。按分割共有物係以消滅共有關係為目的，法院裁
    判分割共有土地時，除該土地內，有部分土地因使用目的不能分割（如為道路）
    或部分當事人因繼承關係須就分得之土地保持公同共有，或部分共有人仍願維持
    共有關係外，應將土地分配於各共有人單獨所有（最高法院七十六年台上字第二
    五四九號判決參照）。本件上訴人丁○○既已明確表示就分得之土地不欲與上訴
    人戊○○、丙○○繼續保持共有，則前揭乙案即不可採。
四、原審法院審酌兩造主張之分割方案及土地之性質、經濟效用暨公平原則，認以附
    圖甲案所示分割方法為適當，即：編號Ａ面積○‧○六四七九六公頃分歸上訴人
    己○○取得；編號Ｂ面積○‧○四三一九八公頃分歸上訴人甲○○取得；編號Ｃ
    面積○‧○二一五九九公頃分歸被上訴人取得；編號Ｄ面積○‧○四三一九八公
    頃分歸上訴人戊○○、丙○○共同取得，並按原應有部分比例保持共有；編號Ｅ
    面積○‧○二一五九九公頃分歸上訴人丁○○取得；編號Ｆ面積○‧○二七二一
    ○公頃分歸兩造共同取得，並按原應有部分比例保持共有，並無不合。上訴人戊○○、丙○○仍執上開情詞指摘原判決不當，求予廢棄改判，非有理由，應予駁
    回。
五、據上論結，本件上訴為無理由，依民事訴訟法第四百三十六條之一第三項、第四
    百四十九條條第一項、第七十八條、第八十五條第三項，判決如主文。
中　　　華　　　民　　　國　　九十一　　年　　 十一　　 月　　　六　　　日
                                      臺灣雲林地方法院民事第一庭
~B審判長法官　蕭守田
~B法　　　官　林秋火
~B法　　　官　鍾貴堯
右正本證明與原本無異。
本件不得上訴。
中　　　華　　　民　　　國　　九十一　　年　　 十一　　 月　　　六　　　日
~B法院書記官　蔡春榮
